臺灣基隆地方法院刑事判決　　　　　　　 95年度訴字第913號
公　訴　人　臺灣基隆地方法院檢察署檢察官
被　　　告　己○○
上列被告因偽造文書等案件，經檢察官提起公訴（95年度偵字第
4789號），本院判決如下：
    主  文
己○○無罪。
    理  由
一、公訴意旨：
  (一)起訴事實
    緣被告己○○及另案共犯甲○○均曾受僱於被害人乙○○，
    而得悉被害人乙○○停放貨車之地點暨其貨車鑰匙取得之方
    式；乃彼2 人竟將上開訊息轉知另案共犯丙○○（甲○○、
    丙○○2 人業經本院另案判決有罪確定），並與另案共犯丙○○基於意圖為自己不法所有之概括犯意聯絡，共同為下列
    2 起犯行：(1)民國94年2 月7 日凌晨1 時左右，彼3 人先推
    由另案共犯丙○○前往基隆市○○路32巷口，竊取被害人乙○○停放在該處之509-QM號大貨車暨其負載之挖土機1 部，
    得手後，則由另案共犯丙○○將之駛往臺北縣汐止市之某處
    藏放；(2)94年2 月20日下午1 時左右，彼3 人又相約在基隆
    市○○路36巷37號附近麵攤，共同向不知情之買主即被害人
    戊○○兜售被害人乙○○所有之挖土機、破碎機各1 臺及鏟
    斗6 個，並推由另案共犯丙○○、甲○○分別以「陳玉龍」
    、「林悅豪」名義簽署讓渡書而取得被害人戊○○交付之買
    賣價金支票（票面金額總計新臺幣【下同】150,000 元），
    繼而推由另案共犯丙○○帶領被害人戊○○至被害人乙○○
    停放上開機具之確實地點，而任由被害人戊○○取走被害人
    乙○○所有之上開機具。茲因員警循線查獲丙○○、甲○○
    以後，甲○○復於另案審理時供出被告，因認被告涉犯刑法
    第三百二十條第一項、第二百十六條、第二百十條之罪嫌云
    云。
  (二)所憑事證（即起訴書「證據並所犯法條」乙欄所載）
  1.證人甲○○、丙○○於前案審判中及本案偵查中之證詞：足
    證被告參與犯案之全部事實。
  2.證人乙○○之證詞、贓物領據：足證失竊及查獲車輛機械之
    經過。
  3.證人戊○○之證詞：足證其購買被害人乙○○所有上開機具
    之經過。
  4.讓渡書、支票、指紋鑑驗書：足證被告等人偽簽姓名並取得
    支票之事實。
二、答辯意旨
    訊之被告堅詞否認有何起訴所指之上開犯行，辯稱：上開2
    起犯行，伊既不知情，亦未參與等語。
三、本院判斷
  (一)證據能力（即證據適格性之判斷）：
  1.起訴併送卷證之缺漏
    查本案起訴之初所併送之卷證資料，經核閱結果，俱未見如
    起訴書「證據並所犯法條」乙欄所載之贓物領據、讓渡書、
    支票、指紋鑑驗書等件；即起訴意旨所憑之上揭事證，其中
    一(二)2.所指「贓物領據」，及一(二)4.所指「讓渡書」、「支
    票」、「指紋鑑驗書」，似均未有所本。茲以起訴事實既稱
    「被告與業經起訴並已判決在案之丙○○、甲○○共犯本案
    」，本院乃職權調取丙○○、甲○○所涉另案卷證（按：丙○○所涉另案之調卷案號：臺灣基隆地方法院檢察署95年度
    執字第1052號執行全卷。甲○○所涉另案之調卷案號：臺灣
    基隆地方法院檢察署95年度執字第1223號執行全卷），並經
    被告於準備程序表示同意後，援用並影印下列相關證據資料
    附卷：(1)證人陳炎明、乙○○、戊○○、王飛虎之警詢證述
    ；(2)證人乙○○、戊○○於丙○○另案審理時之證述；(3)卷
    附益泉加油站簽帳單、中油車隊卡系統加油明細查詢資料、
    本院於另案審理時以公務電話查詢簽帳單簽卡方式之電話紀
    錄表；(4)卷附讓渡書、內政部警政署刑事警察局94年3 月22
    日刑紋字第09400044511 號指紋鑑驗書；(5)卷附基隆市警察
    局車輛協尋受理報案單、贓物認領保管單（以上，均參見本
    院準備程序筆錄第5 頁、第6-7 頁）。合先指明。
  2.證據能力之論斷
    按被告以外之人於審判外之言詞或書面陳述，除法律有規定
    者外，不得作為證據，刑事訴訟法第一百五十九條第一項固
    有明文。惟按被告以外之人於審判外向法官所為之陳述，得
    為證據；被告以外之人於偵查中向檢察官所為之陳述，除顯
    有不可信之情況者外，得為證據；被告以外之人於審判外之
    陳述，經當事人於審判程序同意作為證據，法院審酌該言詞
    陳述或書面陳述作成時之情況，認為適當者，亦得為證據；
    當事人、代理人或辯護人於法院調查證據時，知有上開刑事
    訴訟法第一百五十九條第一項不得為證據之情形，而未於言
    詞辯論終結前聲明異議者，視為有前項之同意，刑事訴訟法
    第一百五十九條之一第一項、第二項、第一百五十九條之五
    業有明定。按諸92年2 月6 日修正公布之刑事訴訟法，為保
    障被告之反對詰問權，酌採英美法之傳聞法則。被告以外之
    人於審判外向法官所為之陳述及於偵查中向檢察官所為之陳
    述，性質上均屬傳聞證據，依傳聞法則，原均無證據能力。
    且被告之反對詰問權，又屬憲法第八條第一項規定「非由法
    院依法定程序不得審問處罰」之正當法律程序所保障之基本
    人權及第十六條所保障之基本訴訟權，不容任意剝奪。故上
    開所稱得為證據之被告以外之人於審判外向法官所為之陳述
    及偵查中向檢察官所為之陳述，當係指經被告或其辯護人「
    行使」或「得以行使」反對詰問權者而言。因此，上述所謂
    被告以外之人，如予被告或其辯護人行使反對詰問權之機會
    ，或該陳述人有因死亡、或身心障礙致記憶喪失或無法陳述
    、或滯留國外或所在不明而無法傳喚或傳喚不到、或到庭後
    無正當理由拒絕陳述之情形者，其於審判外向法官所為之陳
    述，以及於偵查中向檢察官所為之陳述，除「顯有不可信之
    情況」者外，自得為證據（最高法院95年度臺上字第2515號
    判決意旨參照）。至所稱之「顯有不可信之情況」，即指關
    於檢察官取供程序，已經明顯違背程序規定，超乎正常期待
    ，而無可信任者而言。是判斷偵查中供述證據之證據適格，
    尤應以該供述作成之客觀條件及環境，例如陳述人於陳述時
    之心理狀態是否健全、有無違法取供情事，是否出於陳述者
    之真意所為之供述，作為判斷之依據，乃屬程序上證據能力
    信用性之問題，尚與實質上其陳述內容是否真實可採之證明
    力憑信性有間（最高法院94年度臺上字第4665號判決意旨參
    照）。亦即，所指「顯有不可信」者，乃無待進一步調查，
    從卷證本身作形式上觀察，一望即可就其陳述予以發現不可
    信之存在而言，此除主張其為不可信之一方，即主張其不可
    信積極存在之一方應予證明或該供述者本身所指明者外，其
    為法院依職權所發現者，亦有其適用。又「反對詰問權」既
    屬被告訴訟防禦之一種，則倘法院於審理之時，業已賦與被
    告合理主張是項權利之機會，乃被告於審慎評估其訴訟之優
    勝劣敗後，竟甘於放棄是項權利之主張（例如：證人於審判
    外之陳述已明，倘一再傳喚到庭俾踐行詰問，不過徒增審訊
    時間，而無助事實釐清。又如：倘傳喚證人到庭俾踐行詰問
    ，不僅無從維護被告本身利益，甚且可能惡化刑事被告處境
    ，使被告居於更為不利之劣勢），則已足見「反對詰問」之
    於被告本案防禦之了無助益！此際，倘仍強令被告為此主張
    ，則其結果恐亦將與「被告之不防禦」無殊，而悖離憲法保
    障人民訴訟權及刑事訴訟法酌採英美傳聞法則之本旨。據此
    ，被告本於自主意志而放棄「反對詰問權」之主張或行使，
    參諸憲法保障人民訴訟權之真意，自應賦與相對等之尊重。
    茲就起訴意旨所憑上揭事證一(二)1.所示之證人甲○○、丙○○於前案審判及本案偵查中之證詞、一(二)2.所示之證人乙○○證述、一(二)3.所示之證人戊○○證述，暨本院職權調取且
    經被告同意援用而影印附卷如上開1.(1)至(5)所示之各項證據
    資料，論斷其證據能力如下：
  (1)首觀起訴意旨所憑事證如一(二)1.之所示，對照起訴所併送卷
    證，是項證據資料包括下列二者：證人即另案共犯丙○○
    分別於95年2 月22日、95年10月4 日偵查中所為之證述；
    證人即另案共犯甲○○於所涉前案審判中之證述。茲就證人
    即另案共犯丙○○於偵查中所為之證述而論（即上揭；至
    上揭則另述如後），證人丙○○業經本院於審判期日傳喚
    到庭，雖其未以詰問方式進行人證調查，然此實乃肇因於被
    告反對詰問權之放棄行使（參見本院準備程序筆錄第9 頁）
    ；即被告固未當庭詰問證人，惟此尚非源於本院之任意剝奪
    ，且本院亦曾予被告詢問證人暨對其證言表示意見之適當機
    會（參見本院審判筆錄第19頁、第22頁），是其訴訟防禦當
    已受到適度保障；此外，經核閱相關卷證，證人丙○○於檢
    察官偵訊時，不僅曾經檢察官命為具結，且自形式上觀察，
    亦未見檢察官在偵查中，有何違法取供而不具信用性之情事
    ，因認證人丙○○於偵查中供述之「任意性」及「信用性」
    ，均已足供擔保，核無「顯有不可信之情況」。從而，證人
    丙○○於檢察官偵訊時之所證，自均有證據能力，並得援為
    本院審判之證據。
  (2)其次，對照起訴所併送卷證，起訴意旨所憑事證如一(二)1.所
    示之證人甲○○前案審判之證述，無非係指甲○○於另案審
    理時（本院95年度訴字第152 號）「以被告身分接受審判」
    之陳述（參見95年度他字第469 號偵查卷第2-8 頁；即上揭
    ）。然查，甲○○所涉另案，其被訴者實僅甲○○1 人而
    已。此業經本院職權調取甲○○另案之偵、審卷宗核閱無訛
    （調卷案號：臺灣基隆地方法院檢察署95年度執字第1223號
    執行全卷）。按「被告以外之人」於審判外向法官所為之陳
    述，依刑事訴訟法第一百五十九條之一第一項規定，固得為
    證據。惟「證人、鑑定人依法應具結而未具結者，其證言或
    鑑定意見，不得作為證據。」刑事訴訟法第一百五十八條之
    三亦有明定；且關此條文所稱「具結」，當指合於「法律程
    式」之具結而言。即其具結倘與法律程式有違，則當然「不
    生證人依法具結」之效力，即令該人曾於審判外「向法官」
    為如何內容之陳述，核其效果仍與「證人依法應具結而未具
    結」者無殊；換言之，對於本案被告而言，該人於審判外「
    向法官」所為之陳述，仍係絕對無證據能力，而不得作為本
    案審判之證據。又刑事審判程式之被告，乃當事人之一造，
    有本於訴訟主體之地位而參與審判之權利，並有接受辯護人
    協助及保持緘默之權，且無自證己罪之義務。此項權利，屬
    憲法上所保障之人民訴訟基本權，不因係合併或追加起訴之
    共同被告，而加以剝奪。從而，被告在同一審判程式中，性
    質上不能同時兼具證人之雙重身分；但合併審判之共同被告
    ，其陳述如不利於其他共同被告，且利害相反時，倘以其未
    經彈劾之陳述，作為認定其他共同被告犯罪事實之證據，自
    亦侵害該其他共同被告之詰問權。故刑事訴訟法第二百八十
    七條之一第二項規定「因共同被告之利害相反，而有保護被
    告權利之必要者，應分離調查證據或辯論」，使分離程序後
    之共同被告立於證人之地位，準用有關人證之規定，具結陳
    述，並接受其他共同被告之詰問，以兼顧共同被告之訴訟基
    本權及其他共同被告對證人之詰問權（最高法院95年度臺上
    字第6778號判決意旨參照）。本此意旨，除「合併或追加起
    訴之共同被告，因其陳述不利於其他共同被告且彼此利害相
    反，而曾經法院於同一審判程式中命為分離調查證據暨轉換
    證人身分後命之具結」以外，任何單一被告到庭接受審理之
    時，均係本於訴訟主體之地位而參與審判之當事人一造，法
    院既無從命為分離調查證據（因斯時並不存在合併或追加起
    訴之共同被告），則當亦不能逕自轉換該名受審被告為證人
    身分並命之具結；倘受訴法院無視於此，而逕於該名單一被
    告之審判程序中，命為具結作證，則其具結程序自屬違背法
    令，即相對於其他共犯將來之本案審理而言，前揭單一被告
    之證言，仍屬「被告以外之人」於審判外向「法官」所為之
    「未經依法具結」之陳述，按諸刑事訴訟法第一百五十八條
    之三規定，要無證據能力，恆不得援為其他共犯將來之本案
    審理之證據。蓋憲法第十六條規定人民有訴訟之權，乃屬人
    民在司法上之受益權。人民於其權利因他人之犯罪而受侵害
    時，固得向法院提起訴訟，請求國家科處犯罪人以刑罰。惟
    刑事訴訟乃實現國家刑罰權之程式，為實現國家刑罰權而對
    犯罪者之追訴處罰，固為國家之職責，然國家之刑罰權一旦
    發動，對人民以罪刑相繩，人民之生命、身體、自由、名譽
    、財產即受國家強制力之剝奪，後果極為嚴厲。處罰犯人雖
    有必要，但不能因而害及被告之基本人權及程式之公正。是
    以刑事訴訟法上之程式規定，實為對犯罪嫌疑人及刑事被告
    如何得以免於國家刑罰權不當之行使所為之保障而設。因之
    刑事被告在刑事訴訟程式中是否已獲得合法有效之權利保護
    程式，當屬憲法第十六條人民訴訟權保障之核心。現行刑事
    訴訟法已改採「改良式當事人進行主義」之訴訟制度，證據
    調查為整個審判程式之核心，而交互詰問為當事人進行主義
    之刑事訴訟制度運作之主軸，其目的在於確保真實之發現，
    而發現真實為獲致刑罰權正確行使結果之當然前題，倘於單
    一被告之審判程序中，任意轉換該名受審被告為證人身分並
    命之具結，繼而恃刑事訴訟法第一百五十九條之一第一項之
    規定，賦與證據能力，則其結果無異與「任意剝奪共犯日後
    對證人詰問之權利」無殊，而終將悖離憲法保障人民訴訟權
    及刑事訴訟法酌採英美傳聞法則之本旨。據此，甲○○於另
    案審判時，雖曾經受訴法院命為具結作證（95年度他字第46
    9 號偵查卷第3 頁、第8 頁），然因該案被訴者僅甲○○1
    人而已（參見前述），是關此身分轉換後命為具結之程序，
    當屬違法，即其不生「證人依法具結」之效力至明；準此，
    起訴意旨所憑事證如一(二)1.所示之「證人甲○○前案審判之
    證述」，之於本案被告而言，即與「被告以外之人」於審判
    外「向法官」所為之「未經依法具結」之陳述無殊，按諸刑
    事訴訟法第一百五十八條之三規定，當無證據能力，而不得
    援為本案審判之證據。
  (3)除上開(1)(2)所述，其餘「被告以外之人於審判外之陳述」，
    其中，證人即被害人乙○○、戊○○於丙○○另案審理時之
    證述，業經依法命為具結，核與刑事訴訟法第一百五十九條
    之一第一項規定相符，是其證據能力之具備，殆無可疑；至
    其餘證人於審判外之言詞或書面陳述，經本院於準備程序期
    日及審判期日提示予檢察官及被告閱覽、宣讀暨告以要旨，
    被告及檢察官則俱為「無意見」之表示（參見本院準備程序
    筆錄第5-8 頁；本院96年3 月14日審判筆錄第3-5 頁），兼
    以本院審酌上開言詞或書面陳述於作成當時，亦查無「任意
    性」或「信用性」無可擔保之情事，而核無不適當之情形，
    因認其尚與刑事訴訟法第一百五十九條之五之規定相符，而
    有證據能力，並均得援為本案審判之適格證據。
  (二)「證明力」（即具備「證據能力」之證據資料，是否足可合
    理證明首開起訴事實之判斷）：
  1.按被告未經審判證明有罪確定前，推定其為無罪；犯罪事實
    應依證據認定之，無證據不得認定犯罪事實，刑事訴訟法第
    一百五十四條定有明文。且依同法第一百五十六條第二項規
    定：被告或共犯之自白不得作為有罪判決之唯一證據；仍應
    調查其他必要之證據，以察其是否與事實相符。蓋被告之自
    白縱使具有任意性，苟無補強證據，亦無從擔保自白之真實
    性，是立法推定其證據證明力不足，必待第二證據即補強證
    據出現，始得察其自白是否與事實相符。準此，被告以外之
    人所為之供述證據，無論出於共犯、同案被告、被害人、告
    訴人或證人，其證據價值更為薄弱，縱使證人有具結偽證之
    處罰，亦無從擔保其證言之真實性，如係此等之人所為單一
    之指述，當然推定其證據證明力不足，無需探究其指述之真
    實性如何。此所以有數量法則（數量規則）之產生。易言之
    ，數量法則乃證據容許性規則之一，而補強法則乃數量法則
    之一。除前述被告之自白必須補強證據加以補強外，主要待
    證事實需有證人（廣義證人包括共犯、同案被告、被害人、
    告訴人等）二人以上，亦即單一證人之證言，仍須依其他第
    二證據加以補強。蓋自白係被告之認罪行為，其證據證明力
    最強，立法猶規定不得作為有罪判決之唯一證據；則舉重以
    明輕，被告以外之人之指述或證述，尤不得作為有罪判決之
    唯一證據。何況，在證據法則上，補強證據必須補強待證事
    實，達於任何人均無可置疑之地步，亦即必須符合「超越合
    理懷疑原則」，始得據以論罪；倘有疑異，利益即應歸於被
    告，而為有利於被告之認定。此即「罪疑利益歸被告原則」
    之所由生，並為我國刑事司法實務歷來所採之見解，亦即：
    「認定被告有罪之事實應憑證據；如未能發現相當之證據，
    或證據不足以證明，自不能以推測或擬制之方法，以為裁判
    之基礎；且認定事實所憑之證據，其為訴訟上之證明，須達
    於通常一般人均不致有所懷疑，而得確信其為事實之程度者
    ，始得據為有罪之認定；倘其證明尚未達到此一程度，而有
    合理之懷疑存在時，尚難為有罪之認定基礎；苟積極證據不
    足為不利於被告事實之認定時，即應為有利於被告之認定，
    更不必有何有利之證據；亦即如無確切之積極證據，足以證
    明犯罪事實，即令被告不能為有利之反證，亦不能遽論以罪
    責」（最高法院30年度上字第816 號、40年度臺上字86號、
    70年度臺上字第2368號、76年度臺上字第4986號判決意旨參
    照）。徵諸被告無自證己罪之義務，則其更無自證無罪之義
    務，此乃法理之所當然。尤以情況證據（間接證據）斷罪時
    ，更須基於該證據在直接關係上所可證明之他項情況事實，
    本乎推理作用足以確證被告有罪，方為合法，不得徒憑主觀
    上之推想，將一般經驗上有利被告之其他合理情況逕予排除
    （最高法院32年臺上字第67號判例意旨參照）。
  2.起訴之證據資料與待證事實之關聯
  (1)「緣丙○○與甲○○有朋友關係；甲○○並曾因受僱於乙○○，而獲悉乙○○所有之機具平日放置地點暨其暗鎖操作方
    式。乃甲○○、丙○○2 人，竟因一時缺錢花用，即萌生共
    同意圖為自己不法所有而盜取他人財物暨共同行使偽造私文
    書之概括犯意，並萌生共同意圖為自己不法所有以詐騙他人
    財物之故意，而連續為下列2 起竊盜及下列2 起行使偽造私
    文書犯行，並為下列詐欺取財之犯行：(甲)94年2 月7 日凌晨
    1 時許，甲○○夥同丙○○2 人，共同前往基隆市○○路32
    巷附近空地之乙○○機具放置地點，並推由甲○○以自備鑰
    匙1 支，藉開啟暗鎖暨發動貨車引擎之方式，將乙○○所有
    ，停放在該處，車牌號碼為509-QN號之白色貨車1 輛暨其上
    載之挖土機1 部（廠牌：KUBORA；型號：K035）、內載之靖
    浤工程股份有限公司加油儲值車隊卡1 張一併置於渠2 人之
    實力支配之下，以此方式共同竊取上開白色貨車、挖土機及
    加油儲值車隊卡得手。繼而於94年2 月7 日凌晨3 時許，共
    同駕駛上開貨車前往位在基隆市○○路之泉益加油站，由丙○○佯以虛擬之『陳玉龍』名義，持上開加油儲值車隊卡（
    發卡銀行：臺灣土地銀行）刷卡消費，在一式三聯之商店存
    根聯上偽簽『陳玉龍』署名1 枚，並藉複寫之便，使該客戶
    存根聯及收單存根上亦同時顯現偽簽之『陳玉龍』署名1 枚
    ，而偽造『陳玉龍』之署名3 枚，以此方式偽造私文書並提
    交予益泉加油站不知情之店員以行使，而足以生損害於益泉
    加油站及臺灣土地銀行，並使益泉加油站之不知情員工陷於
    錯誤，而交付價值207 元之高級柴油11.52公升。渠2 人遂
    共同詐欺取財得逞（以下簡稱『甲事實』）；(乙)甲○○食髓
    知味，思及基隆市○○路36巷37號附近空地亦係乙○○平日
    放置機具之地點，遂事先聯絡不知情之買主戊○○至上開空
    地現場以商討機具買賣事宜，再於94年2 月20日下午1 時許
    ，前往基隆市○○路36巷37號附近之麵攤與丙○○會面，繼
    而推由丙○○以虛擬之『陳玉龍』名義，單獨至上開空地現
    場與戊○○商議買賣條件，由丙○○以機具所有人及「陳玉
    龍」之名義，以150,000 元之代價，與不知情之戊○○達成
    買賣乙○○所有，放置在該處之挖土機（車身號碼21416 號
    ；廠牌：HITACHI ；型號：EX-1206 ）、破碎機（型號：MP
    K7X ）各1 臺及鏟斗6 只之買賣合意，再由丙○○當場以『
    陳玉龍』名義書立讓渡書1 紙，而偽簽『陳玉龍』署名1 枚
    ，暨由在麵攤處等候之甲○○以虛擬之『林悅豪』名義，在
    上開讓渡書保證人簽名欄位偽簽『林悅豪』署名1 枚，而共
    同偽造私文書1 紙並交付予不知情之戊○○以資行使，藉以
    為上開機具之來源證明。嗣戊○○當場付訖買賣價金即交付
    票面金額總計150,000 元之支票2 張，乃委請亦不知情之詠
    家通運有限公司所屬司機王飛虎駕駛AO-446號平板貨車，將
    上開挖土機、破碎機及鏟斗等機具載往臺北縣新莊市中港大
    排倉庫停放。甲○○、丙○○2 人遂藉此方式順利竊盜上開
    挖土機、破碎機、鏟斗等機具得逞（以下簡稱『乙事實』）
    」等情節，業據證人丙○○、甲○○於另案審理時，分別以
    被告身分坦承在卷（丙○○被訴部分，業經本院以95年度訴
    字第26號判決確定；甲○○被訴部分，則經本院以95年度訴
    字第152 號判決確定），並經證人戊○○於丙○○被訴另案
    審理時、偵查暨警詢中；證人乙○○於丙○○被訴另案審理
    時、偵查暨警詢中；證人杜志忠、王飛虎、林清龍於丙○○
    被訴另案之偵查暨警詢中證述歷歷，且有贓物認領保管收據
    （挖土機、破碎機、鏟斗）、監視翻拍照片、現場勘查照片
    、讓渡書（簽署「陳玉龍」、「林悅豪」姓名）、泉益加油
    站簽帳單（簽署「陳玉龍」姓名）、中油車隊卡加油明細查
    詢清單、內政部警政署刑事警察局94年3 月22日刑紋字第09
    40004511號鑑驗書、本院於丙○○被訴另案審理時以公務電
    話查詢簽帳單簽卡方式之電話紀錄表在卷可佐，復為被告之
    所不否認（參見本院準備程序筆錄第8 頁之兩造不爭執事項
    ）。是關此事實(甲)、(乙)，當屬本院所首堪認定。
  (2)上開事實(甲)、(乙)雖經本院認定如前；然綜觀起訴所憑事證（
    包括本院職權調取暨經被告同意援用而影印附卷之證據資料
    ），實難推衍出「被告與丙○○、甲○○彼此之間，就上開
    事實(甲)、(乙)確有犯意聯絡暨行為分擔」之結論。蓋證人丙○○、戊○○、乙○○、杜志忠、王飛虎、林清龍以證人身分
    所證各節，乃至卷附贓物認領保管收據（挖土機、破碎機、
    鏟斗）、監視翻拍照片、現場勘查照片、讓渡書（簽署「陳
    玉龍」、「林悅豪」姓名）、泉益加油站簽帳單（簽署「陳
    玉龍」姓名）、中油車隊卡加油明細查詢清單、內政部警政
    署刑事警察局94年3 月22日刑紋字第0940004511號鑑驗書、
    本院於丙○○被訴另案審理時以公務電話查詢簽帳單簽卡方
    式之電話紀錄表，均僅足以合理證明前揭(甲)、(乙)二部事實，
    至與被告攸關之「犯意聯絡」及「行為分擔」，顯然無從由
    上開證據資料以窺其梗概，遑論恃此為對被告不利之推論。
    至「甲○○於另案審理時」，雖曾就被告涉案情節指證歷歷
    ，然關此證據既經本院宣告「無證據能力」如前（參見前揭
    三(一)2.(2)之論述），則其當亦無從援為審判證據，遑論進
    而探究其證明力之高低！從而，檢察官雖以「員警循線查獲
    丙○○、甲○○以後，甲○○復於另案審理時供出被告」為
    由，認被告亦共犯上揭(甲)、(乙)二部事實，然於起訴之初，首
    即未見一併提出相適應之證據，事甚灼明。
  3.本案起訴之後，公訴人雖聲請本院傳喚證人甲○○到庭，證
    人甲○○亦於本案審理時再度就被告如何共謀暨共同實施(甲)
    (乙)二部事實之涉案情節指證歷歷（參見本院96年1 月24日審
    判筆錄第3-14頁），然查：
  (1)證人丙○○、甲○○實乃互有行為分擔而「到場實行犯罪」
    之共同正犯，徵諸上開(甲)(乙)二部事實自明；乃觀彼2 人就「
    被告曾否於實行犯罪之際，到場協助而有分擔行為」之證述
    ，其內容竟有明顯歧異，觀諸證人丙○○就上開事實(甲)證稱
    ：伊與甲○○共同竊盜事實(甲)之貨車所持用之鑰匙，實乃甲○○本人所親手持交，且伊於竊盜現場，亦未見所指被告其
    人，至益泉加油站監視錄影翻拍照片所示之人，伊亦不能確
    定究否在庭被告，蓋伊係遲至94年2 月20日簽署讓渡書之時
    ，始首度與被告照面等語（本院96年1 月24日審判筆錄第14
    -22 頁）；就上開事實(乙)證述略以：94年2 月20日簽署讓渡
    書當天，我因與甲○○相約而抵達麵攤，斯時，即已見戊○○、甲○○、被告3 人在場；又被告當時雖站立在甲○○身
    邊，但我並不清楚他到場或在場之原因。又我確認戊○○身
    份（是否要來買東西的買主）無誤，便帶他到倉庫看貨，茲
    因我無法提出相關產權證明，我與甲○○2 人遂冒名簽署讓
    渡書俾取信買主戊○○（我與甲○○簽讓渡書時，被告則靜
    默站立一旁觀看）；嗣讓渡書簽署完畢，甲○○便稱他2 人
    有事而先行離去；至於戊○○所交付之買賣價金支票，則由
    我於事後致電甲○○會面並親手交付等語（本院96年1 月24
    日審判筆錄第14-22 頁）自明。設證人甲○○到庭指證彼3
    人（被告、甲○○、丙○○）「共同謀議」，乃至「共同實
    施」(甲)(乙)二部事實等情節非虛，則何以被指「共同謀議」暨
    「共同實施」之證人丙○○就關此情節竟表示一無所悉？更
    何況，被告、證人丙○○、甲○○就彼3 人結識經過之所陳
    ，雖略有出入，然「被告及證人丙○○實乃經由證人甲○○
    之引薦認識」乙節，尤無可疑（蓋此業經彼3 人敘明無誤）
    ；即自常理以言，證人丙○○與被告之交情應止於泛泛，此
    徵諸證人丙○○於案發之初，對被告之描述僅止於「綽號『
    阿谷』的年輕人，比我矮，到我的眼睛位置高度」（95年度
    他字469 號偵查卷第15頁）益明。則倘證人甲○○指證被告
    「共同謀議」及「共同實施」等情節非虛，則證人丙○○故
    意設詞迴護之動機、目的何在？尤有進者，證人丙○○果有
    偏坦被告之意，則其理當一味附和被告而為陳述，乃稽其就
    事實(乙)所指「被告曾出現麵攤」乙節，竟與被告「否認在場
    」之辯詞不符，若謂證人丙○○有心迴護，則其何以不一概
    附和俾被告撇清己責？尤以證人甲○○雖稱「益泉加油站監
    視錄影翻拍照片所示之人即在庭被告」云云（本院96年1 月
    24日審判筆錄第7 頁），然證人即被害人乙○○向益泉加油
    站老闆查證確認結果，照片所示2 人，除丙○○之外，竟係
    益泉加油站之員工，而非所指在庭被告（本院96年1 月24日
    審判筆錄第26頁）；勾稽上情以觀，證人甲○○誣指被告涉
    案之居心，實已昭然，遑論恃其明顯瑕疵之證述內容逕為被
    告不利之認定。
  (2)其次，徵諸證人丙○○到庭所證（參見前揭證言引述），雖
    堪認「被告曾於94年2 月20日在麵攤出現」，亦即，被告空
    言否認在場（麵攤）云云，似非可採；惟姑不論被告隱暪關
    此事實之動機、目的何在，綜觀證人丙○○所證各節，佐以
    證人即被害人戊○○到庭結證有關買賣暨簽署讓渡書之過程
    （本院96年1 月24日審判筆錄第22-24 頁），核已足見被告
    在場並無言、行參與！茲被告雖曾受僱於證人乙○○（此分
    據被告、證人乙○○、甲○○敘明在卷），即其目睹證人丙○○、甲○○之言、行舉止，按諸常情，理應產生合理懷疑
    ；然自客觀以言，被告對於證人乙○○之財產，終究並無任
    何防護義務，是其袖手旁觀之沈默行止，就令果已助長證人
    甲○○鎮、丙○○「共同實行」上揭(乙)事實之氣燄，惟本院
    終究不能將被告之「單純沈默」，與被告在主觀上必有「與
    證人甲○○、丙○○共同犯罪之意思」或「幫助證人甲○○
    、丙○○犯罪既遂之意思」為相類或等同之評價。更何況，
    被告雖係始終在場袖手旁觀，然除別有證據足認被告早於事
    前即已與證人甲○○有所謀議而已知悉證人甲○○之犯罪計
    劃，(乙)事實之於被告而言，實與「超出被告合理預期之偶發
    性事件」無異，則以被告斯時之茫無頭緒，實尤難將被告之
    單純沈默，與其主觀上必有「共同犯罪」或「幫助犯罪既遂
    」之意思等量齊觀！遑論進而探究被告否認在場之原因，乃
    至恃此反推其主觀犯意！
  (3)綜上勾稽，證人甲○○到庭所證各節，既查有如前所指之明
    顯瑕疵，而未達到任何人均無可置疑之程度，參諸首開說明
    ，本院已難逕為採認，遑論證人丙○○之所見所聞，非特無
    從恃為證人甲○○證述之補強，反尤足突顯證人甲○○所指
    各節之虛妄不實！
  (三)結論：
    公訴意旨所憑事證，既查有如前所述之明顯瑕疵，而未達到
    任何人均無可置疑之地步；雖被告空言否認在場（麵攤）之
    動機不明，然本案既無積極證據足認被告就(甲)(乙)二部事實有
    何犯意之聯絡或行為之分擔，則本院終究不能以此為由，而
    排除上開有利於被告之合理懷疑。據此，被告辯稱「既不知
    情，亦未參與」等語，即屬相對合理可信。即就客觀而言，
    顯為有利被告之合理可疑存在，在無客觀方法以排除此項合
    理可疑時，依罪疑利益歸被告原則，應為有利於被告事實之
    認定，而無從認定被告確有被訴之犯行。此外，本院復查無
    其他積極證據足認被告確有公訴人所指之犯行，揆諸前揭說
    明，既不能證明被告犯罪，自應為被告無罪之諭知，以昭審
    慎。
四、據上論斷，應依刑事訴訟法第三百零一條第一項，判決如主
    文。
本案經檢察官丁○○到庭執行職務。
中　　華　　民　　國　　96　　年　　3 　　月　　30　　日
                  刑事第三庭審判長法　官　王福康
                                  法  官  齊  潔
                                  法  官  王慧惠
以上正本證明與原本無異。
如不服本判決應於收受本判決後10日內向本院提出上訴書狀，其
未敘述上訴理由者，並得於提起上訴後10日內向本院補提理由書
狀（均須按他造當事人之人數附繕本。）「切勿逕送上級法院」
中　　華　　民　　國　　96　　年　　3 　　月　　30　　日
                                  書記官  王一芳
